【裁判字號】    89,上更(一),296
【裁判日期】    891207
【裁判案由】    毒品危害防制條例
【裁判全文】
臺灣高等法院臺中分院刑事判決                八十九年度上更(一)字第二九六號
    上  訴  人
    即  被  告  丙○○
    指定辯護人  本院公設辯護人  乙○○
右上訴人因毒品危害條例案件，不服臺灣台中地方法院八十八年度訴字第七五號中華
民國八十八年十二月二日第一審判決（起訴案號：臺灣台中地方法院檢察署八十七年
度偵字第六八四八號），提起上訴，經判決後，由最高法院發回更審，本院判決如左
：
      主  文
原判決撤銷。
丙○○無罪。
      理  由
一、公訴意旨如附件起訴書所載。
二、本件公訴人認上訴人即被告丙○○（下簡稱丙○○）涉有販賣第一級毒品海洛因
    之罪嫌，無非係以證人戊○○於警訊及二次偵查時證述明確，並有海洛因扣案足
    資佐證，衡情葉女與被告並無任何糾紛，應無設詞誣陷之理為其論據。
三、按認定事實應依證據認定之，無證據不得推定其犯罪事實，刑事訴訟法第一百五
    十六條定有明文，又認定犯罪事實所憑之證據，雖不以直接證據為限，間接證據
    亦包括在內；然而無論直接或間接證據，其為訴訟上之證明，須於通常一般之人
    均不致有所懷疑，而得確信其為真實之程度者，始得據為有罪之認定，倘其證明
    尚未達到此一程度，而有合理之懷疑存在時，自不得犯罪之唯一憑證，最高法院
    著有七十六年台上字第四九八六號判例足參。
四、訊之被告丙○○堅決否認有何販毒之犯行，辯稱：伊八十七年六月間認識戊○○
    ，但從未賣毒給她，伊係被冤枉的，且吸毒者都知道，且從證人戊○○所說向伊
    買毒品之時間係八十七年七月二十八日，距她投案那天即八十七年八月四日，前
    後合計相隔已近七至八日久，扣案之毒品海洛因又僅微量而已，吸毒者都知道那
    一點點毒品，在毒癮發作時，根本不可能可使用那麼多天，另公設辯護人亦為其
    辯述稱：證人戊○○於原審審理時固稱：共向被告丙○○買二次毒品，每次都是
    三千元（原審卷第四十一頁），但於警訊及偵查中則供述只買一次（見偵查卷第
    十頁、第十一頁），於本院訊問時又辯稱：伊是向綽號阿輝的人買海洛因，但不
    是當庭的被告丙○○，綽號阿輝的人較胖（見本院上更一字卷第二十二、第四十
    一－四頁、原審卷第四十一頁反面），此外戊○○所稱其以ＢＢ  ＣＡＬＬ連絡
    ，係０９５９號碼，於八十七年七月二十八日打給被告0000000號電話，
    約定交易地點，惟中華電信股份有限公司台中中區電信分分司員林營業處函附通
    信明細表，並無該資料之記載，而被告所有0000000之電話於八十七年七
    月二十七日與000000000號固有通訊聯絡，但該0000000000
    號戶名為陳麗卿，並非戊○○（見上更一字卷第三二頁），在在證明戊○○所述
    尚乏證據足資證實，原審據以認定被告犯罪並判處罪刑，應非妥適等語。
五、經查證人即警員張明偉、丁○○固到庭證稱：本件是證人戊○○到觀護人那裡報
    到，她帶毒品去自首，觀護人通知我們前往處理，我們去帶她到派出所，她自己
    供出係向丙○○買的，她還指出丙○○就住在那裡，當時她神智很清楚（上更一
    字卷第四十二頁）；另證人即戊○○之母葉陳襖於原審及本院前審時固證述：「
    有次要找女兒到他家找，他曾拿藥給我女兒吃，粉末用四角塑膠袋裝的．．．他
    拿一次到我家」（原審卷第三十九頁反面、第四十頁正面）、「（被告）他都是
    打電話來找我女兒戊○○，約她到外面，回來之後，看她神情怪怪的，我去她房
    間查看，有看到塑膠袋之粉末，我認為她有吸毒，我問我女兒，她說是丙○○拿
    給她的．．．我女兒說以二、三千元代價向他買毒品，買多少次不知道，但我當
    場沒有看到被告拿毒品給我女兒」（見本院前審卷第三十六頁）；但其所稱被告
    有拿毒品給她女兒吸用，無非聽聞自其女兒即戊○○之詞，並非親眼目擊之事，
    故難採為不利於被告之認定，而警員固係在證人戊○○之帶領下，始循線查出被
    告，但證人戊○○之供詞內容，不僅就其向被告購買毒品之次數，前後不一，已
    如公設辯護人上開辯護意旨所載述，另就雙方聯絡交易之方式，於警訊中固稱：
    係七月二十八日早上打電話給阿輝，並於北斗鎮○○路軍營旁以三千元代價購得
    （警卷第二頁正面），於偵查中則稱當日下午四、五點左右交易（偵卷第十頁反
    面），時間互有不合，雖其後於八十七年十月二十八日偵查時供稱；在北斗鎮公
    共電話打的，只打一通，下午亦打一通也是用公共電話打的（偵查卷第四十五頁
    反面）；但其於本院調查時則改稱：伊都是以ＢＢ  ＣＡＬＬ和阿輝連絡（上更
    一字卷第二十二頁），更足見其證詞內容之歧異；再參以中華電信股份有限公司
    台灣中區電信公司員林營運處函附之通話紀錄所載：七月二十八日該日與被告電
    話0000000上、下午各通訊者僅000000000號碼之呼叫器，而七
    月二十日之通話明細，除若干行動電話與呼叫器號碼外，一般電話號碼號受局號
    則均為６或４２（偵查卷第三十七、八及第四十頁），然證人戊○○之住家，既
    位彰化縣二林鎮，該區電話之區域號碼則為０４８起頭，與上開紀錄亦顯有不符
    ，況戊○○於本院所稱之呼叫器開頭０９５０，與前開之通話明細無一相等，且
    本院向中華電信股份有限公司台灣中區電信分公司員林營業處函查結果，復據該
    局函覆稱葉女未向該局申請無線電叫人設備，此有該局八十九年九月十四日員北
    服字第８９０２１０００７９號函乙紙在卷足稽（上更一字卷第三十二頁），證
    人戊○○復無法提供係何通訊行申辦相關之呼叫器手續及其正確之號碼，以供本
    院查證，其證詞復有瑕疵可指，自難採以被告有無犯罪之唯一憑證，此外警方於
    被告處復未查獲任何毒品及販毒分裝用之夾鏈袋、磅砰、分撥管及帳冊等不利之
    事證，其犯罪尚屬不能證明，原審就此漏未詳加查明，即以戊○○前後不一之供
    詞，遽為被告論罪科刑之依據，尚嫌速斷，被告上訴意旨指摘及此，自非無據，
    原審既有可議之處，自應由本院予以撤銷改判，並為被告無罪之諭知，以免冤抑
    。
據上論結，應依刑事訴訟法第三百六十九條第一項前段、第三百六十四條、第三百零
一條第一項前段。
本案經檢察官甲○○到庭執行職務。
中      華      民      國     八十九     年     十二     月     七     日
                                   臺灣高等法院臺中分院刑事第七庭
                                         審判長法  官  林  榮  龍
                                               法  官  江  錫  麟
                                               法  官  謝  說  容
右正本證明與原本無異。
檢察官得上訴。
上訴人即被告不得上訴。
如不服本判決應於收受送達後十日內向本院提出上訴書狀，其未述上訴之理由者並
得於提起上訴後十日內向本院補提理由書（均須按他造當事人之人數附繕本）。
                                               書記官  阮  正  枝
中      華      民      國     八十九     年     十二     月     八     日
                   Ｄ


司法院資訊處製作；財團法人民間司法改革基金會備份。
